【裁判字號】    89,訴,76
【裁判日期】    890706
【裁判案由】    違反懲治盜匪條例等
【裁判全文】
臺灣桃園地方法院刑事判決                            八十九年度訴字第七六號
    公  訴  人  臺灣桃園地方法院檢察署檢察官
    被      告  丁○○
    選任辯護人  丙○○
右列被告因違反懲治盜匪條例等案件，經檢察官提起公訴（八十八年度偵字第七四０
二號），本院判決如左：
        主  文
丁○○共同意圖為自己不法所有，以強暴、脅迫致使不能抗拒而取他人之物，處有期
徒刑拾年。
盜匪所得之財物新臺幣萬伍仟元、勞力士女用手錶壹個、鑽戒個、血玉壹個、行
動電話手機伍支（諾其亞支、小海豚全新壹支、摩托羅拉壹支）、電話卡貳枚（號
碼分別為0000000000、0000000000）、汽車駕駛執照壹枚、Ｐ
七─九七一一號車牌兩面及汽車鑰匙壹付，發還被害人甲○○。盜匪所得之財物新臺
幣玖萬柒仟元及汽車駕駛執照壹枚，發還被害人王紀利。盜匪所得之財物新臺幣伍佰
多元及黃金項鍊壹條（兩多）發還被害人乙○○。
        事  實
一、丁○○曾於民國七十八年間及八十四年間，分別因懲治盜匪條例及槍砲彈藥刀械
    管制條例等案件，經法院分別判處罪刑確定並入監執行，而於執行中前後二度經
    假釋出監，惟因假釋中更犯罪致其假釋均被撤銷，現執行撤銷假釋後之殘刑（執
    行期間自八十八年七月十六日起至八十九年十一月十三日止），不構成累犯。丁○○得知友人甲○○有錢財，竟與某不詳姓名之成年男子及不詳姓名綽號「小邱
    」（年約三十歲）、「小江」、「白剛」等成年男子共五人（公訴人誤認為僅有
    丁○○、「小邱」、「小江」、「白剛」等四人），共同意圖為自己不法所有，
    並基於犯意之聯絡，於八十八年一月十日晚間十時許，至桃園縣蘆竹鄉○○路二
    十五號大樓樓下附近埋伏等候，於是日晚間十二時許，見甲○○與其友人乙○○
    （綽號小五）等二人返回時，丁○○與「小邱」二人即上前向甲○○打招呼，四
    人並一同坐電梯至該大樓即蘆竹鄉○○路二十五號二十樓之八甲○○之租屋處，
    隨後乙○○又去接甲○○之友人綽號「阿利」之王紀利到該處，「小邱」與甲○○旋起爭執，「小邱」即以行動電話通知在樓下守候之「小江」、「白剛」及另
    一不詳姓名之成年男子等三人上樓敲門，丁○○即表示是他的朋友並前去應門讓
    該三人進入屋內，「小江」等三人入屋後隨即作勢掏槍，「小邱」見同夥入內，
    立即取出自己預藏之不具殺傷力之槍枝一把頂著甲○○的頭並喝令甲○○、乙○○及「阿利」等人不要動，再由「小江」等三人以甲○○屋內之電線將甲○○、
    乙○○、「阿利」等人綑綁住，致使甲○○、乙○○、「阿利」不能抗拒，再推
    由「小邱」、「小江」、「白剛」及另一不詳姓名之成年男子共同搜括強取甲○○、乙○○、「阿利」等人身上及甲○○屋內之財物，計甲○○被強取勞力士女
    用手錶一個、鑽戒三個、血玉一個、行動電話手機五支（有諾其亞三支、小海豚
    全新一支、摩托羅拉一支）、電話卡0000000000、00000000
    00兩片、懸掛車牌號碼Ｐ七─九七一一號之綽號「阿明」之人所有之汽車鑰匙
    一付、現金新臺幣（下同）三萬五千元、第一級毒品海洛因二兩半、第二級毒品
    安非他命十六兩、汽車駕照一枚；「阿利」被強取現金九萬七千元、第一級毒品
    海洛因十五兩半及汽車駕照一枚；乙○○被強取現金五百多元、黃金項鍊一條（
    重三兩多）。丁○○與「小邱」等五人得手後，「小邱」又喝令甲○○說出上開
    汽車鑰匙所使用之自用小客車停放在何處，經甲○○告知該車停放在該大樓地下
    室三樓後，由「小江」及「白剛」留在現場看管甲○○與乙○○，「小邱」則持
    上開槍枝與丁○○及另一不詳姓名之成年男子共同押著「阿利」至該大樓地下室
    三樓，再強取綽號「阿明」之人暫抵押予甲○○保管使用之懸掛車牌號碼Ｐ七─
    九七一一號（引擎號碼為ＶＱ00000000Ａ）之自用小客車一部（按該車
    原車牌號碼為Ｂ二─八九０五號，係廖大隆之妻陳素貞所有，而於八十七年十月
    十九日上午六時許，在臺中市○區○○路一段一九六號前失竊後，再被懸掛徐旭
    賢所有之Ｐ七─九七一一號車牌，再由不詳年籍綽號「阿明」之人於八十八年一
    月初某日暫時交予不知情之甲○○做為抵押之用），得手後該車即交由丁○○使
    用，「小邱」等三人旋逃離現場。約一小時後，「小邱」等人再以電話通知「小
    江」及「白剛」離開現場，「小江」等二人乃將甲○○鬆綁，並用抹布擦拭指紋
    後始離去。嗣於同年二月三日晚間九時許，丁○○駕駛上開盜匪所得之懸掛車牌
    號碼Ｐ七─九七一一號自用小客車行經桃園縣桃園市○○街與泰昌二街口時為警
  查獲係失竊贓車（該車業經廖大隆領回），始經警循線查獲上情。
二、案經內政部警政署刑事警察局與桃園縣警察局大園分局移送臺灣桃園地方法院檢
    察署檢察官偵查起訴。
        理  由
一、訊據被告丁○○固坦承有於前揭時間與綽號「小邱」等人前去甲○○住處及開走
    車牌號碼Ｐ七─九七一一號自用小客車等情不諱，惟矢口否認有強盜犯行，辯稱
    ：是「小邱」要伊帶他到甲○○住處洽談還槍事宜，因甲○○表示槍不在她那裡
    ，致使「小邱」不滿，「小邱」即打電話給他的手下，並開門讓其等進來，隨即
    「小邱」就掏出槍來，且與手下綑綁甲○○等人，繼而開始搜括屋內財物及毒品
    ，之後「小邱」就叫一名手下先將伊帶走，將伊載至內壢縱貫路邊等候約一小時
    ，才見到「小邱」等人，「小邱」始將Ｐ七─九七一一號自用小客車交給伊，並
    叫伊聯絡甲○○還槍，伊自始至終均未參與共同強盜之犯行云云。經查：右揭事
    實，業據被害人甲○○於警訊、檢察官偵訊及本院審理時陳述：「綑綁我、『阿
    力』（應係阿利之誤）、『小五』等三人，然後就洗劫我的勞力士手錶乙只、鑽
    戒三個、血玉一個、手機五支（有諾其亞三支、小海豚全新一支、摩托羅拉一支
    ）、電話卡0000000000、0000000000兩片、日產汽車車號
    Ｐ七─九七一一號三千CC一輛、現金新臺幣三萬五千元、海洛因二兩半、安非他
    命十六兩、汽車駕照一枚，『阿利』部分被強盜現金九萬七千元臺幣、海洛因十
    五兩半及汽車駕照，『小五』部分被強盜現金五百多元臺幣、黃金項鍊三兩多（
    見他字第五０三號偵查卷第四頁正面）；當時將近晚上十二點左右，綽號阿安之
    丁○○和他的朋友在我家樓下等，我、乙○○和他們共四人搭電梯回到我家，他
    就介紹他朋友『小邱』，隨後綽號『小五』之乙○○去接『阿利』到樓上，不到
    五分鐘，又有人按門鈴，丁○○就說是他朋友，開門後就進來了三個人，手裝著
    要掏槍的樣子，當時『小邱』就把槍拿出來，槍口頂著我的頭；『小邱』的三個
    友人綑綁我、『小五』和『阿利』（見同上他字卷第三十四頁背面至第三十五頁
    背面）；有人按門鈴，我自覘孔窺視後說不認識，丁○○即說這是我朋友，並開
    門讓三個年約二十幾歲之年輕人進來，：：：『小邱』以槍抵著我頭部，其他的
    人以屋內電線將我、阿利及乙○○反綁，丁○○及『小邱』留在客廳內，其他三
    人即進入房間內搜刮東西，我的皮包是放在桌上由『小邱』搜刮，其他三人搜完
    房間出來，再搜阿利及乙○○，丁○○與『小邱』交頭接耳，丁○○事後並無聯
    絡要還車，我也聯絡不到他（見本院八十九年四月二十七日訊問筆錄）；阿利被
    丁○○、小邱挾持，小邱有拿槍抵住阿利的腰，和另一人共三人，將阿利押走，
    另兩人在場監視我們，過一個鐘頭後，他們才打電話進來，那兩人將我鬆綁，並
    用抹布擦拭指紋後才離去；丁○○都是翹著腿，小邱翻我的皮包（見本院八十九
    年五月十八日訊問筆錄）」等語詳盡，並經被害人乙○○於檢察官偵查中證述：
    「（八十八年元月十日，在甲○○蘆竹中正路二十五號二十樓之八住處是否遭人
    搶劫？）對；（當時有那些人？）有四人，加上丁○○共有五人；有甲○○、我
    及後來一名來找甲○○之友人三人被綁起來；原與我們一起上來之丁○○之朋友
    拿出槍來叫我們不要動；他們先拿電線把我們三人綁起來；丁○○和他的朋友一
    起將甲○○之朋友帶走（見七四０二號偵查卷第五十四頁背面至第五十六頁正面
    ）」等語可佐。並有被告所駕駛之車牌號碼Ｐ七─九七一一號自用小客車為警查
    獲時之照片二張附卷可稽，再佐以被告供承：「因甲○○欠邱哥（按即小邱）槍
支一事尚未還清楚，所以他被邱哥搶的Ｐ七─九七一一號自小客車均在我處，我
    也一直把他的車子當交通工具使用（見同上他字卷第九頁背面）」等語觀之，衡
    情被告與「小邱」等人若無犯意之聯絡，「小邱」豈有無端將上開盜匪所得之排
    氣量為三千CC、價值不菲之名貴轎車交予被告使用，反使自己分得較少盜贓之理
    ，足認被告所辯，顯悖於情理，要屬臨訟飾卸之詞，自無可採。本件事證明確，
    被告犯行洵堪認定。
二、核被告所為，係犯懲治盜匪條例第五條第一項第一款之意圖為自己不法所有，以
    強暴、脅迫致使不能抗拒而取他人之物之盜匪罪及毒品危害防制條例第十一條第
    一項、第二項之持有第一級毒品及持有第二級毒品罪（按指強取海洛因及安非他
    命後之持有行為）。被告與綽號「小邱」、「小江」、「白剛」及另一不詳姓名
    之成年男子等五人間，就上開犯行有犯意之聯絡及行為之分擔，皆為共同正犯。
    被告與「小邱」等上開五人同時強取被害人甲○○、乙○○、綽號「阿利」之王
    紀利等三人之財物，係以一行為觸犯三個懲治盜匪條例第五條第一項第一款之盜
    匪罪，為同種想像競合犯，依刑法第五十五條之規定，應從一重論處一個盜匪罪
    處斷。又被告所犯上開盜匪罪與持有第一、二級毒品罪之間，有方法結果之牽連
    關係，依刑法第五十五條之規定，應從較重之盜匪罪處斷。公訴人就被告所犯上
    開持有第一、二級毒品罪，於起訴法條雖未論及，惟起訴事實已記載明確，且與
    起訴之盜匪罪屬牽連犯之裁判上一罪關係，本院自應予以審理論究。公訴意旨另
    指被告之同夥「小江」等人以甲○○屋內之電線將甲○○、乙○○、「阿利」等
    人綑綁住，以此非法之方法剝奪甲○○、乙○○、「阿利」等人之行動自由部分
    ，另涉有刑法第三百零二條第一項之妨害自由罪云云，惟按強盜於行劫時，綑縛
    被害人，係屬施用強暴使人不能抗拒之實施行為，不另成立妨害自由罪（最高法
    院二十二年上字第二０六四號、二十四年上字第四四０七號判例意旨參照），公
    訴人誤認被告另涉妨害自由罪部分，容有未洽；又本件並未扣得「小邱」前開所
    持之槍枝，且「小邱」亦未持以擊發，依卷內證據資料，尚乏確據認定「小邱」
    所持有者係屬具有殺傷力之槍枝，併予指明。爰審酌被告有如事實欄所示之科刑
    及執行紀錄（見卷附之臺灣高等法院檢察署刑案紀錄簡覆表），本件雖非累犯，
    然顯見其素行不良及其犯罪之手段、所生之危害以及犯後飾詞狡卸，不知悔悟等
    一切情狀，量處如主文所示之刑。盜匪所得之財物除前開自用小客車及毒品外（
    詳如後述），應分別發還被害人甲○○、乙○○及王紀利（詳如主文所示）。按
    盜匪所得財物如事實上業已發還被害人，即無庸再為發還之諭知，本件盜匪所得
    之前揭引擎號碼為ＶＱ00000000Ａ之自用小客車一部，業經發還被害人
    ，有廖大隆出具之贓物領據附卷可憑（見同上他字卷第三十頁正面），自無從就
    此部分強盜罪所得之財物為發還被害人之諭知。前揭盜匪所得之第一、二級毒品
    ，係屬違禁物，不得非法持有，且未查獲扣案，爰不另為發還被害人及沒收銷燬
    之諭知。至「小邱」所持之前揭槍枝，並未扣案，復乏確據證明尚屬存在，亦不
    宣告沒收。
據上論斷，應依刑事訴訟法第二百九十九條第一項前段，懲治盜匪條例第五條第一項
第一款、第七條第一項、第八條，毒品危害防制條例第十一條第一項、第二項，刑法
第十一條前段、第二十八條、第五十五條，判決如主文。
本案經檢察官呂理銘到庭執行職務。
中      華      民      國    八十九    年      七      月      六      日
                                臺灣桃園地方法院刑事第三庭
                                    法  官  曾  家  貽
右正本證明與原本無異。
如不服本判決，應於判決送達後十日內，向本院提出上訴狀（須附繕本）。
                                      書記官  陳      珊
中      華      民      國    八十九    年      七      月      十一    日
附論罪科刑依據之法條：
懲治盜匪條例第五條第一項第一款，毒品危害防制條例第十一條第一項、第二項：
懲治盜匪條例第五條第一項：有左列行為之一者，處無期徒刑或七年以上有期徒刑
                          ：
                  第一款  意圖為自己或第三人不法所有，以強暴、脅迫、藥劑
                          、催眠術或他法致使不能抗拒而取他人之物或使其交
                          付者。
毒品危害防制條例第十一條第一項、第二項：
持有第一級毒品者，處三年以下有期徒刑、拘役或新臺幣五萬元以下罰金。
持有第二級毒品者，處二年以下有期徒刑、拘役或新臺幣三萬元以下罰金。


司法院資訊處製作；財團法人民間司法改革基金會備份。
